最高法院刑事判決　　　　　　　　　　111年度台上字第526號
上　訴　人　許凱捷


選任辯護人　劉睿哲律師
上列上訴人因妨害性自主案件，不服臺灣高等法院中華民國 110
年9月16日第二審判決（110年度侵上訴字第121 號，起訴案號：
臺灣桃園地方檢察署108 年度偵字第2543號），提起上訴，本院
判決如下：
    主  文
上訴駁回。
    理  由
一、按刑事訴訟法第377 條規定，上訴於第三審法院，非以判決
    違背法令為理由，不得為之。是提起第三審上訴，應以原判
    決違背法令為理由，係屬法定要件。如果上訴理由書狀並未
    依據卷內訴訟資料，具體指摘原判決不適用何種法則或如何
    適用不當，或所指摘原判決違法情事，顯與法律規定得為第
    三審上訴理由之違法情形，不相適合時，均應認其上訴為違
    背法律上之程式，予以駁回。
二、本件原判決維持第一審關於論處上訴人甲○○犯乘機性交罪
    刑部分之判決，駁回上訴人在第二審之上訴，已載敘所憑之
    證據及理由。
三、上訴意旨略以：
(一)原判決未考量上訴人面對本案，從不退縮，勇於承擔，歷次
    庭期均到庭，無逃避審判情形，應予更輕之刑責。且原判決
    維持第一審論處上訴人有期徒刑3年2月之判決，顯係以被害
    人A 女（人別資料詳卷）尚得主張侵權行為損害賠償為前提
    ，然未考量案發距今，其民法上侵權行為損害賠償請求權已
    罹2 年時效，但上訴人仍有相當誠意願意和解，就此應給予
    正面肯認。惟原判決猶以上訴人擬與A女和解賠償，然為A女
    拒絕視之，其量刑基礎已有違誤。另案發現場查扣之毒品等
    違禁物，係另一被告林致愷（共同被告，因已死亡，業經第
    一審諭知不受理判決確定）所有，非上訴人攜至案發現場，
    足見上訴人僅單純受林致愷之邀前往，未與之合謀持有及轉
    讓毒品，亦無與之預謀在酒水飲料中施放毒品供被害人飲用
    ，且伊於案發後仍留在現場陪伴A 女，可見非不負責之人，
    與畏罪逃跑之林致愷有別，諸此，原判決均未予審酌，亦有
    違誤。
(二)另稽之A 女於偵查中稱：伊醒來時，發現上訴人從背後對伊
    性侵，上訴人之性器還插在伊陰道內，伊嚇到大叫大哭，把
    上訴人推開叫他滾，上訴人才趕緊離開床上等語，而A 女自
    稱剛醒來，應仍處於茫茫模糊狀態中，且係背對上訴人，自
    無可能親眼看見上訴人究竟係以陰莖或手指進入其陰道，故
    A 女指證上訴人以性器官插入其陰道之詞，應不足為憑。且
    內政部警政署刑事警察局鑑定結果雖記載：經以前列腺抗原
    檢測法檢測結果呈陽性反應，研判該男性Y染色體DNA-STR型
    別來自男性精液之可能性高等語，然又載稱：以顯微鏡檢並
    未發現精子細胞等言，顯相矛盾。是縱A 女陰道深部採集到
    上訴人之精液反應，可能係上訴人之手指殘留精液，再以之
    侵入所致。原判決逕依該鑑定結果，認上訴人係以陰莖侵入
    A 女陰道，而論處較重罪責，其量刑之基礎事實顯有違誤，
    自有適用法則不當之違法，應再減輕上訴人之罪刑云云。
四、惟查：
(一)證據之取捨與證據之證明力如何，均屬事實審法院得自由裁
    量、判斷之職權，苟其裁量、判斷，並不悖乎經驗法則或論
    理法則，且已於判決內論敘其何以作此判斷之得心證理由者
    ，即無違法可言。本件原判決係綜合全部卷證資料及調查證
    據所得，並採取上訴人在原審坦認犯罪事實之供述，佐以 A
    女之指證及卷內與A 女指證相符之證據資料，依法認定上訴
    人有其事實欄所載以利用A 女意識不清而不知、不能抗拒時
    ，自後方以其陰莖進入A女陰道，對A女為乘機性交犯行，已
    載敘其所憑之證據及理由。所為論斷，且無悖於論理法則、
    經驗法則，自無違法可指。
(二)刑之量定，屬事實審法院得依職權自由裁量之事項；另刑法
    第59條之酌量減輕其刑，必於犯罪之情狀，在客觀上足以引
    起一般人之同情，認為即予宣告法定最低度刑，猶嫌過重者
    ，始有其適用，且被告犯罪之情狀是否顯可憫恕，而得依該
    項規定酌量減輕其刑，二者俱屬事實審法院之職權，且除其
    裁量權之行使，明顯違反比例原則外，即不得以法院未適用
    上開寬典，即指摘為違法。查原判決以第一審依刑法第57條
    規定，以上訴人之責任為基礎，並審酌該條各款所列一切情
    狀而量處上訴人有期徒刑3年2月，所量處之刑既未逾越法定
    刑度，且無刑罰權濫用情形，即屬裁量權之行使，亦無違法
    可言；復敘明由上訴人之犯罪情節，難認有何情堪憫恕之情
    形，無依刑法第59條酌減其刑餘地之理由，亦屬原審刑罰裁
    量職權之適法行使，均不得任意指為違法。
五、其餘上訴意旨，均係置原判決之明白論敘於不顧，而持憑己
    見為事實上之爭辯，並對原審採證認事及量刑職權之適法行
    使，暨於判決結果無影響之枝節事項，任意指摘為違法，難
    認已符合首揭法定之上訴要件。綜上，應認本件上訴為違背
    法律上之程式，予以駁回。又本院為法律審，本件且從程序
    上駁回上訴，上訴人請求本院從輕量刑乙節，自無從審酌，
    附此敘明。
據上論結，應依刑事訴訟法第395條前段，判決如主文。
中    華    民    國   111    年    3     月    16    日
                  刑事第五庭審判長法  官  吳  信  銘  
                                  法  官  梁  宏  哲  
                                  法  官  沈  揚  仁  
                                  法  官  蔡  廣  昇  
                                  法  官  何  菁  莪  
本件正本證明與原本無異
                                  書記官
中    華    民    國   111    年    3     月    30    日